臺灣士林地方法院民事裁定
111年度聲再字第31號
再審聲請人  梁淑雲  
再審相對人  財政部國有財產署北區分署
法定代理人  郭曉蓉  

上列當事人間請求給付土地使用補償金事件，再審聲請人對於本
院中華民國111年8月15日111年度聲再字第21號確定裁定聲請再
審，本院裁定如下：
    主      文
再審之聲請駁回。
再審聲請費用均由再審聲請人負擔。
    事實及理由
一、再審之訴應於30日之不變期間內提起；前項期間，自判決確
    定時起算，判決於送達前確定者，自送達時起算；其再審之
    理由發生或知悉在後者，均自知悉時起算。但自判決確定後
    已逾5年者，不得提起，民事訴訟法第500條第1項、第2項分
    別定有明文。又裁定已經確定，而有第496條第1項或第497
    條之情形者，得準用民事訴訟法第五編有關再審程序之規定
    聲請再審，同法第507條亦有明文。本件依再審聲請人之民
    事再審起訴狀所載原審案號及股別，堪認再審聲請人係就本
    院民國111年8月15日111年度聲再字第21號確定裁定（下稱
    原確定裁定）聲請再審，再審聲請人於同年9月1日聲請再審
    (見本院卷第8頁之收狀戳上日期)，顯未逾30日之不變期間
    ，合先敘明。
二、按再審之訴不合法者，法院應以裁定駁回之，民事訴訟法第
    502條第1項定有明文。聲請人聲請再審，應依同法第507條
    準用第501條第1項第4款規定表明再審理由。此為必須具備
    之程式。所謂表明再審理由，必須指明確定裁定有如何合於
    再審理由之具體情事，始為相當；倘僅泛言有何條款之再審
    事由，而無具體情事者，尚難謂已合法表明再審理由。如未
    表明再審理由，法院無庸命其補正；又當事人聲請再審，聲
    明係對某件裁定為再審，但其再審訴狀理由，指摘該確定裁
    定以前之再審裁判如何違法部分，不能認係對所聲請再審裁
    定之再審理由，法院無一一論斷之必要。另按再審之訴實質
    上為前訴訟程序之再開或續行，惟在法院認再審之訴為有理
    由前，前訴訟程序尚未再開，則不許當事人為訴之變更、追
    加、擴張應受判決事項之聲明或提起反訴。
三、本件聲請再審意旨略以：㈠再審聲請人於107年2月23日對105
    年度聲再字第10號確定裁定(下稱系爭10號裁定)聲請再審，
    並未逾再審期間，然原確定裁定竟以系爭10號裁定已於107
    年1月30日送達再審聲請人，再審聲請人於110年2月2日始就
    該裁定具狀聲請再審，難謂有據；㈡又原確定裁定之承審法
    官陳章榮曾參與本院109年度聲再字第8號裁定、109年度聲
    再字第13號裁定、110年度聲再字第23號裁定、110年度聲再
    字第24號裁定、110年度聲再字第27號裁定、110年度聲再字
    第33號裁定、110年度聲再字第34號裁定、111年度聲再字第
    8號裁定、111年度聲再字第11號裁定；法官邱光吾曾參與本
    院107年度聲再字第3號裁定、108年度聲再字第4號裁定、11
    0年度聲再字第8號裁定、110年度聲再字第23號裁定、111年
    度聲再字第8號裁定、111年度聲再字第23號裁定，法官王伯
    文曾參與110年度聲再字第27號裁定、111年度聲再字第6號
    裁定、111年度聲再字第21號裁定，法官蔡子琪曾參與110年
    度聲再字第23號裁定、110年度聲再字第24號裁定、110年度
    聲再字第27號裁定、111年度聲再字第21號裁定，則原確定
    裁定之承審法官均有法定迴避原因，竟未迴避，有民事訴訟
    法第496條第1項第4款規定之再審事由。㈢原確定裁定以裁定
    駁回再審聲請人之再審聲請，未為實質審理，乃有適用法規
    顯有錯誤之情事。㈣原確定裁定援引最高法院88年度台聲字
    第539號裁定、86年度台聲字第172號裁定、104年度台上字
    第2057號裁定、110年度台聲字第3588號裁定意旨，認再審
    聲請人追加之訴不合法，亦有適用法律顯有錯誤之情形。是
    原確定裁定有民事訴訟法第496條第1項第1款、第4款、第13
    款、第497條之再審事由，為此聲請再審等語。並聲明：㈠原
    確定裁定、及如附表一所示判決不利於再審聲請人部分，暨
    附表二所示各確定裁定，均廢棄；㈡上開廢棄部分，再審相
    對人在第一審之訴及假執行之聲請均駁回；㈢再審相對人應
    給付再審聲請人新臺幣(下同)18萬9,144元，及自101年10月
    5日起按週年利率百分之5計算之利息。
四、經查：
  ㈠再審聲請人主張其於107年1月30日收受系爭10號裁定，並於
    同年2月23日就該裁定聲請再審，原確定裁定以其於110年2
    月2日始聲請再審，難謂有據云云。惟查，依聲請人主張其
    於107年1月30日收受系爭10號裁定，雖於同年2月23日曾就
    系爭10號裁定聲請再審，然業經本院以107年度聲再字第3號
    裁定駁回其再審之聲請而確定在案，有民事再審起訴狀、本
    院107年度聲再字第3號裁定可稽(見本院卷第122頁、第130
    至132頁)。而再審聲請人於110年2月2日始另具狀就系爭10
    號裁定聲請再審，故原確定裁定認再審聲請人主張其已於10
    7年2月23日聲請再審乙情不可採，並無違誤。
　㈡次按法官曾參與該訴訟事件之前審裁判或仲裁者，應自行迴
    避，民事訴訟法第32條第7款雖定有明文。惟此條款規定，
    乃在使法官不得於其曾參與之裁判之救濟程序執行職務，以
    維審級之利益及裁判之公平。因此，法官曾參與訴訟事件之
    前審裁判或更審前之裁判者，固應自行迴避。對於確定終局
    判決提起再審之訴者，其參與該確定終局判決之法官，依同
    一理由，於再審程序，亦應自行迴避。惟各法院法官員額有
    限，其迴避以一次為限。例如對於再審確定終局判決及原確
    定終局判決又合併提起再審之訴者，僅參與再審確定終局判
    決之法官須迴避，而參與原確定終局判決之法官，則不須再
    自行迴避（司法院大法官釋字第256號解釋意旨參照）。故
    於聲請再審之情形，僅參與前次確定終局裁定之法官，應自
    行迴避。再審聲請人雖主張原確定裁定之承審法官陳章榮、
    王伯文、蔡子琪、邱光吾曾參與其前揭所陳之裁定，然邱光
    吾法官並未參與原確定裁定，且原確定裁定係對本院110年
    度聲再字第32號確定裁定(下稱系爭32號確定裁定)聲請再審
    ，而系爭32號確定裁定係由法官蔡志宏、謝佳純、趙彥強(
    下合稱蔡志宏法官等3人)所為，有系爭32號確定裁定可稽(
    見本院卷第126至127頁)，蔡志宏法官等3人並未參與原確定
    裁定之裁判，依前揭規定及說明，即不能認原確定裁定有何
    依法律或裁判應迴避之法官參與裁判之情事。則再審聲請人
    主張原確定裁定承審法官應迴避而未迴避，有民事訴訟法第
    496條第1項第4款之再審事由云云，乃不可採。
  ㈢又按法院於訴訟繫屬後，應先審查程序事項是否符合法律規
    定，若程序事項未符合法律規定，自無從為實體之審理。又
    再審之訴不合法者，法院應以裁定駁回之，民事訴訟法第50
    2條第1項亦定有明文。原確定裁定係以再審聲請人並未具體
    指明系爭32號確定裁定有何合於民事訴訟法第496條第1項第
    1款、第4款、第13款、第497條之再審事由，且再審聲請人
    所陳均係對前此各確定裁判所為指摘，與系爭32號確定裁定
    駁回再審聲請之理由無涉，而原確定裁定未命補正，逕行駁
    回再審聲請人就系爭32號確定裁定之再審聲請，亦無適用法
    規顯有錯誤之情事。另再審聲請人雖泛稱原確定裁定亦有民
    事訴訟法第496條第1項第13款、第497條之再審事由，然此
    核屬均係對前各確定裁判所為指摘，而與原確定裁定駁回再
    審聲請之理由無關，再審聲請人亦未具體指明原確定裁定有
    何合於民事訴訟法第496條第1項第13款、第497條規定之再
    審事由之具體情事，故尚難認再審聲請人此部分聲請已合法
    表明再審理由，依首揭規定及說明，本院自無庸再命其補正
    ，再審聲請人此部分再審之聲請，乃不合法。
　㈣復因原確定裁定係以再審聲請人就系爭32號確定裁定之再審
    之聲請為一部不合法、一部無理由為由而裁定駁回，依前揭
    說明，原確定裁定駁回再審聲請人追加之訴，亦無適用法規
    顯有錯誤之情形。故再審聲請人主張原確定裁定駁回其追加
    之訴部分，有民事訴訟法第496條第1項第1款規定之再審事
    由云云，難認可採。　
　㈤另再審聲請人主張如附表一、二所示各前案訴訟程序確定裁
    判，亦有民事訴訟法第496條第1項第1款、第4款、第13款、
    第497條規定之再審事由云云，惟查再審聲請人主張各該確
    定裁判具有再審事由，並求予廢棄部分，須本院認再審聲請
    人對原確定裁定聲請再審為有理由後，始能進入前訴訟程序
    之再開或續行，而本件再審聲請人主張原確定裁定有前開再
    審事由各節，既經本院認其聲請不合法及無理由，則就前訴
    訟程序之各確定裁判是否具有再審事由，即屬無從審究。
五、綜上所述，本件再審聲請，一部為不合法、一部為無理由，
    應予駁回。
六、爰裁定如主文。
中　　華　　民　　國　　111 　年　　9  　　月　 28　　日
                  民事第一庭審判長法  官  蕭錫証
                                  法  官  唐一强
                                  法  官  陳月雯
以上正本係照原本作成。
本裁定不得抗告。　　　　　　　　　　　　　　　　　
中　　華　　民　　國　　111 　年　　9 　　月　　28　　日
                                  書記官  李佩諭
附表一
編號 本院確定判決案號 1 96年度簡上字第1號 (一審判決案號為本院士林簡易庭95年度士簡字第1017號) 2 97年度再易字第6號 

附表二
編號 本院確定裁定案號 備註 1 98年度再易字第3號 　 2 102年度再易字第21號 再審起訴狀誤植為「聲再易」字 3 103年度聲再字第8號 再審起訴狀誤植為「聲再易」字 4 105年度聲再字第10號 　 5 107年度聲再字第3號 　 6 107年度聲再字第14號 　 7 108年度聲再字第4號 　 8 108年度再易字第6號 　 9 108年度聲再字第3號 　 10 108年度聲再字第9號 　 11 108年度聲再字第12號 　 12 109年度再易字第13號 　 13 109年度聲再字第8號 　 14 109年度聲再字第13號 　 15 110年度聲再字第8號 　 16 110年度聲再字第3號 　 17 110年度聲再字第5號 　 18 110年度聲再字第10號 　 19 110年度聲再字第19號 　 20 110年度聲再字第25號 　 21 110年度聲再字第30號 　 22 110年度聲再字第23號 　 23 110年度再易字第25號 　 24 110年度聲再字第24號 　 25 110年度聲再字第29號 　 26 110年度聲再字第21號 　 27 110年度聲再字第20號 　 28 110年度聲再字第34號 　 29 111年度聲再字第11號 　 30 111年度聲再字第13號 　 31 110年度聲再字第22號 　 32 110年度聲再字第27號 　 33 111年度聲再字第3號 　 34 110年度聲再字第28號 　 35 110年度聲再字第32號 　 36 111年度聲再字第5號 　 37 111年度聲再字第10號 　 38 111年度聲再字第8號 　 39 111年度聲再字第6號 　 40 111年度聲再字第14號 　 41 110年度聲再字第26號 　 42 110年度聲再字第33號 　 43 111年度聲再字第23號 　 44 110年度聲再字第12號